【裁判字號】    99,交聲,686
【裁判日期】    990723
【裁判案由】    違反道路交通管理處罰條例聲明異議
【裁判全文】
臺灣臺北地方法院交通事件裁定         99年度交聲字第686號
原處分機關  臺北市交通事件裁決所
異  議  人
即受處分人  甲○○
上列異議人因違反道路交通管理處罰條例案件，對於臺北市交通
事件裁決所中華民國99年5月5日所為之處分（原處分案號：北市
裁罰字第裁22-A1A139900號），聲明異議，本院裁定如下：
    主  文
原處分撤銷。
甲○○不罰。
    理  由
一、原處分機關處分意旨略以:異議人即受處分人甲○○民國99
    年2月20日8時15分許，駕駛車牌號碼373-FL號車，行經臺北
    巿中華路一段，於行人穿越道有行人穿越時，不暫停讓行人
    先行通過，肇事致人受傷，爰依道路交通管理處罰條例第44
    條第2項及第61條第3項規定處鍰新臺幣（下同）2,800元，
    並記違規點數3點。
二、異議意旨略以: 異議人以正常的路線、時速及燈號行駛在車
    道上，有行車路權，而被撞行人卻未依號誌指示穿越車道時
    ，也有行人路權，這對開車的人太不公平。又異議人對於被
    撞行人並不認識，其不依號誌穿越通行大馬路，因此次事故
    造成異議人諸多工作及生活上的麻煩，異議人並申請鑑定，
    以維護雙方權益，爰請求撤銷原處分。
三、按汽車行經行人穿越道，遇有行人穿越時，無論有無交通指
    揮人員指揮或號誌指示，均應暫停讓行人先行通過，道路交
    通安全規則第103條第2項定有明文。違反上開規定者，處12
    00元以上3600元以下罰鍰，道路交通管理處罰條例第44條亦
    規定至明。查:本件異議人於上開時間，駕駛上開車輛，沿
    臺北巿中華路1段南向北第3車道行駛，行至中華路、寶慶路
    口時，擦撞步行於該路口之行人穿越道上之行人李文輝，致
    行人李文輝受有左臉頰撕裂傷，右頭部撕裂傷，微量腦出血
    等傷害之事實，為異議所不爭執，並有現場圖、臺北巿政府
    警察局中正一分局交通分隊道路交通事故補充資料表、談話
    紀錄表、道路交通事故調查報告表、臺北巿政府警察局道路
    交通事故照片等在卷，及行車紀錄光碟扣案可資佐證，已無
    疑義。惟異議人辯稱:伊當時係在正常的路線，以正常的時
    速，依燈號行駛在車道上，有行車路權，是行人李文輝未依
    號誌行走等語。因此，本件應予審究者為:異議人於上開時
    、地，駕駛上開車輛行近行人穿越道時，是否已發現或能發
    現前方行人穿越道上行人李文輝正在穿越，但卻不予暫停禮
    讓行人先行之違規情事。經查:
  (一)警方在異議人所駕駛之上開車輛扣得之行車紀錄光碟，經本
    院勘驗結果如下:(1)於當日8時12分58秒時，異議人駕駛上開
    車輛行駛於中華路第3車道，車道上顯示為綠燈，其左側第1
    、第2車道上，陸續有車輛直行並通過前方寶慶路口。此時
    異議人右側第4車道即公車專用道之候車亭前有1部國光號汽
    車停在路口，異議人前方之行人穿越道上未見有行人正在穿
    越。(2)於12分59秒時，右側國光號仍停在該處，異議人左側
    第1、第2車道上之車輛，仍陸續通過上開路口，行人李文輝
    步行至異議人左前方之行人穿越道上，已行至第3及第4車道
    （公車專用道）間之雙白線分道線前方。異議人右手按在喇
    叭上。(3)於13分0秒時，異議人左側第1、第2車道上之車輛
    ，仍陸續通過上開路口，行人李文輝步入第3車道，其身體
    微彎，已看不到李文輝頭部，身體則緊鄰異議人所駕駛之車
    輛右前車頭。(4)於13分01秒時，異議人右側車道上的國光號
    汽車仍停留在該處，左側第1、第2車道上之車輛，亦陸續通
    過路口。行人李文輝倒下，緊臨行人穿越道前方之路面上出
    現散落物品，此有本院99年6月30日勘驗筆錄及翻拍照片10
    張在卷可參。
  (二)依上開行車紀錄光碟之勘驗結果，異議人駕駛上開車輛，於
    12分58秒行近上開路口時號誌為綠燈，至其於13分01秒與行
    人李文輝倒地時止，其右側第1、第2等二車道上之車輛，均
    持續有車輛通過路口，顯見於此期間，異議人行向之號誌，
    確實始終為綠燈。又依卷附之中華路、衡陽路（寶慶路、成
    都路）號誌變換圖示，南往北方向綠燈時，東向西之行人號
    誌為紅燈。因此，行人李文輝確有未依號誌行走，而有闖越
    紅燈之違規情事。是異議人辯稱:其係在正常的路線，並依
    燈號行駛在車道上，行人闖紅燈等語，與事實相符。
  (三)依上開行車紀錄光碟之勘驗結果，異議人於12分58秒行近行
    人穿越道至李文輝於13分01秒倒地時為止，異議人之右側緊
    臨行人穿越前之公車專用道上停有1部國光號汽車，異議人
    自該國光號汽車左後方直行而來。而依前開12分58秒之翻拍
    照片，異議人行駛之第3車道前方之行人穿越道上，未見有
    行人正在穿越。參之國光號汽車車身之高度及寬度，異議人
    自其左後方直行而來，至12分59秒行人李文輝步行至第3、
    第4車道分道線前方之行人穿越道前，異議人根本無法看見
    或發現行人穿越道上是否有行人正在闖越紅燈通過行人穿越
    道。迨於12分59秒時，行人李文輝突然出現在第3、第4車道
    分道線前方之行人穿越道上時，斯時異議人亦已進入交岔路
    口，並將抵行人穿越道，異議人雖立即按鳴喇叭示警，但仍
    在約1秒之短暫時間內撞上李文輝。換言之，異議人在12 分
    59秒前，未曾發現或看見李文輝步行於行人穿越道上，其係
    在12分59秒時，始發現行人李文輝闖紅燈穿越行人穿越道，
    並僅餘1步即可步行至其所行駛之第3車道前方，異議人雖立
    即採取按鳴喇叭之示警措施，但隨即在1秒鐘內撞上李文輝
    ，前後時間極為短暫。異議人在其行向之號誌為綠燈，加上
    其右側視線遭到右側停於公車專用道之停靠站前之國光號汽
    車阻擋，致使其未能提早發現行人李文輝有闖紅燈穿越馬路
    舉動，而提前迅速煞車因應，待其發現時，李文輝已步行至
    第3、4車道分道線前，僅差一步即進入異議人所行駛之第3
    車道，異議人於此時發現上情，以正常行車速度，1秒鐘內
    即撞上行人李文輝，顯見其確實無足夠反應及煞車距離，以
    避免撞及李文輝。自難認其有已發現或看見行人穿越道路而
    故意不予禮讓，或能發現前方行人穿越道上行人李文輝正在
    穿越，但卻不予禮讓之情事。至於臺北市車輛行車事故鑑定
    委員會未詳酌上開行車紀錄光碟之內容，認異議人就本件車
    禍事故有上開違規之過失，並無可採。綜上，本件原處分機
    關，未斟酌異議人行近上開路口時，其右側視線遭國光號阻
    擋，異議人無法提早發現行人李文輝有闖紅燈穿越馬路舉動
    ，而提前迅速煞車因應，以及自異議人發現到撞上行人李文
    輝之時間僅有1秒鐘，異議人無迴避擦撞行人李文輝之可能
    性，遽認異議人有行經行人穿越道，有行人穿越時，不暫停
    讓行人先行通過之違規情事，而予以裁處，自有未合。從而
    ，本件異議人之異議為有理由，原處分應予撤銷，並諭知異
    議人不罰。
據上論斷，應依道路交通案件處理辦法第20條前段，裁定如主文
中    華    民    國    99    年    7     月    23    日
                  交通法庭法  官  李桂英
上正本證明與原本無異。
如不服本裁定應於送達後5日內向本院提出抗告狀
                          書記官  嚴君珮
中    華    民    國    99    年    7     月    23    日

司法院資訊處製作；財團法人民間司法改革基金會備份。
